---
title: "Práctica 1 - AD137-Estadística"
author: "Julio César Ramirez-Pacheco"
date: "01/10/2020"
output:
  html_document: default
  pdf_document: default
---

```{r setup, include=FALSE}
knitr::opts_chunk$set(echo = TRUE)
```

# Variables aleatorias discretas

Como se ha mencionado en clases pasadas existen tres tipos de variables aleatorias; discretas, continuas y mixtas. Para nuestro curso, estaremos interesados en las variables aleatorias discretas y continuas. Recordemos que para las variables aleatorias discretas contamos con dos funciones que las describen totalmente; la función de distribución y la función de densidad.
La función de distribución está dada por:
$$
F_X(x) = P(X \le x)
$$
para cualquier valor $x \in \mathbb{R}$. La función de masa de probabilidad es la otra función que se define de la siguiente manera:
$$
p_X(k) = P(X=k)
$$
Por lo tanto, cuando se nos dá una variable aleatoria discreta ésta está definida por una fórmula que representa $p_X(k)$ o $F_X(x)$. La variable aleatoria binomial, por ejemplo está dada por:
$$
p_X(k) = \binom{n}{k}p^k(1-p)^{n-k}\; \;\;\; k=0,1,2, \ldots n
$$
En R, los comandos `dbinom, pbinom, rbinom` y `qbinom` generan las pmfs, distribuciones y números aleatorios relacionados a la variable aleatoria discreta Binomial. Por ejemplo, el siguiente código genera $100$ números aleatorios de una distriubción binomial con parámetros $n=16$, $p=0.1$ y posteriormente se grafican.

```{r binRV, fig.width= 6, fig.height=3.4}
vars <-rbinom(100, size=16, prob=0.1)
plot(vars, type="l", main="Números binomiales", xlab="iteración", ylab="Valores")
```

## Actividad

Investigue la generación de *pmfs* y *cdfs* discretas en R o python y posteriormente calcule las siguientes probabilidades usando únicamente código:

1. Sea $X$ una variable aleatoria que tiene distribución binomial con $p=0.4$ y $n=20$. Calcular:
a. $P(X\le 6)$
b. $P(X\ge 12)$
c. $P(X=8)$

2. El comando `sample`, me permite generar números aleatorios con una *pmf* que define el usuario. Generar 100 números aleatorios con las siguientes pmfs:
a. $p_X(k) = {5\choose k}\left(\frac{1}{5}\right)^k \left(\frac{4}{5}\right)^{5-k}, \;\; k=0,1,2,3,4,5.$

b. $p_X(k) = \frac{k^2}{2870}, \;\; k=0,1,2,3,\ldots, 19, 20$
c. $p_X(k) = \log_{10}\left(\frac{k+1}{k}\right)\; \; k=1,2,3, \ldots 9$

3. La variable aleatoria binomial depende de los parámetros $n$ y $p$. Grafique las pmfs y cdfs para (Nota para graficar por parejas puede usar el comando `par(mfrow=(filas, columnas))`) y responda las preguntas:
 a. $n=10$ y $p=1/2$
 b. $n=10$ y $p=1/8$
 c. $n=10$ y $4/5$
 d. $n=10$ y $p=1/2$
 c. ¿Tiene algún efecto $n$ y $p$ para que la pmf sea simétrica? ¿Cuál?
 d. ¿Qué efecto tiene $p$ en la asimetría?
 

# Variables aletorias continuas

Las variables aleatorias continuas, a diferencia de las discretas, quedan totalmente definidas mediante su PDF y CDF. Existen múltiples variables aleatorias bien conocidas y que sirven para modelar diversos fenómenos. La densidad Gamma está dada por la siguiente ecuación:
$$
f_X(x, \alpha, \beta) = \begin{cases}
\frac{\beta^{\alpha}}{\Gamma(\alpha)} x^{\alpha-1} \mbox{e}^{-\beta x} & x>0\\
0 & x\le 0
\end{cases}
$$
donde $\alpha>0$ y $\beta >0$.

## Actividad
1. ¿Qué efecto tiene incrementar $\alpha$? Grafique para contestar.
2. ¿Qué efecto tiene $\beta$ en la forma de la densidad? Grafique para contestar.


Otra variable aleatoria de interés es la variable aleatoria de Cauchy que está definida de la siguiente manera:

$$
f_X(x) = \frac{\beta}{\pi ([x-\alpha]^2 + \beta^2)}
$$
donde $\alpha \in \mathbb{R}$ y $\beta >0$. Supógamos que $\alpha = 5$.

## Actividad

1. ¿Qué efecto tiene $\beta$ en la función de densidad? Grafique para contestar.



Supóngamos que tenemos la siguiente PDF:
$$
f_X(x) = \begin{cases}
0 & x < a\\
\frac{2(x-a)}{(b-a)(c-a)} & a \le x < c\\
\frac{2}{b-a} & x=c\\
\frac{2(b-x)}{(b-a)(b-c)} & c < x \le b\\
0 & b < x
\end{cases}
$$
donde $a < c < c$.

## Actividad
1. Grafique la densidad triangular cuando $a=0$, $b=4$, $c=2$
2. Grafique la densidad triangular cuando $a=1$, $c=2$, $b=4$
3. Grafique la densidad triangular cuando $a=-1$, $c=0$, $b=1$


Tanto `R` como `python` nos permiten calcular integrales usando los comandos básicos o bién usando sistemas de cómputo algebraíco. R, por ejemplo, puede utilizar un sistema llamado `Ryacas` que permite hacer muchos cálculos de forma simbólica. Ahora, consideremos que tenemos la siguiente PDF:

$$
f_X(x) = \begin{cases}
\mbox{e}^{-x} & x \ge 0\\
0 & \mbox{resto}
\end{cases}
$$

## Actividad

Calcular, usando los comando de integración o `Ryacas` o `python` las siguientes probabilidades usando la PDF de arriba:

1. $P(X>1)$
2. $P(2 < X \le 4)$
3. $P(X \le 2)$


Finalmente, supongamos que tenemos la siguiente PDF:

$$
f_X(x) = \frac{1}{\sqrt{2\pi}}\mbox{e}^{-\frac{(x-3)^2}{2}}
$$

## Actividad

1. Graficar $f_X(3+x)$.
2. Graficar $f_X(3-x)$.
3. Que hay en común entre estas dos gráficas y qué se puede inferir de $f_X(3+x)$ y $f_X(3-x)$

## Fecha de entrega: Jueves 8 de Octubre de 2020 ha las 19:00 

